臺灣高雄地方法院刑事判決　　　　　　　95年度訴字第4498號
公　訴　人　臺灣高雄地方法院檢察署檢察官
被　　　告　甲○○
上列被告因違反毒品危害防制條例案件，經檢察官提起公訴（95
年度毒偵字第6679、6910號），本院合議庭裁定由受命法官獨任
進行簡式審判程序，判決如下：
    主  文
甲○○施用第一級毒品，累犯，處有期徒刑捌月。又施用第一級
毒品，累犯，處有期徒刑捌月，扣案之第一級毒品海洛因壹小包
（驗後淨重零點零捌玖公克）沒收銷燬之。應執行有期徒刑壹年
貳月，扣案之第一級毒品海洛因壹小包（驗後淨重零點零捌玖公
克）沒收銷燬之
    事  實
一、甲○○前因違反肅清煙毒條例案件，經臺灣高等法院高雄分
    院判決處有期徒刑4 年確定，甫於90年9 月3 日縮刑期滿執
    行完畢；又因施用毒品案件，經本院裁定令入戒治處所施以
    強制戒治，於民國94年3 月10日執行完畢釋放，並經臺灣高
    雄地方法院檢察署於94年3 月11日以94年度戒毒偵字第129
    號為不起訴處分確定。詎其猶未戒絕毒癮，竟於強制戒治執
    行完畢釋放後5 年內，各別基於施用第一級毒品海洛因之犯
    意：
    (一)於95年7 月9 日不詳時間，在高雄縣路竹鄉○○路547 號
    住處內，以海洛因摻入香菸內吸食之方式，施用第一級毒品
    海洛因1 次。嗣因其為高雄縣政府警察局湖內分局列管之毒
    品人口，經警通知其於翌日下午1 時15分許前往上開分局採
    集尿液送驗，結果呈海洛因代謝後嗎啡陽性與可待因陽性反
    應，而查悉上情。
    (二)又於95年8 月15日不詳時間，在上開住處，以海洛因摻入
    香菸內吸食之方式，施用第一級毒品海洛因1 次。嗣於翌日
    下午3 時50分許，在高雄縣路竹鄉○○路與大智路口「一甲
    王爺公廟」前，為警攔查，並扣得第一級毒品海洛因1 小包
    （驗後淨重0.089 公克），並經徵得其同意採集尿液送驗，
    結果呈海洛因代謝後嗎啡陽性與可待因陽性反應，而查悉上
    情。
二、案經案經高雄縣政府警察局湖內分局報告臺灣高雄地方法院
    檢察署檢察官偵辦起訴。
    理  由
一、本件被告甲○○所犯為死刑、無期徒刑、最輕本刑為3 年以
    上有期徒刑以外之罪，其於準備程序進行中，就被訴事實為
    有罪之陳述，經告知簡式審判程序之旨，並聽取當事人之意
    見後，本院合議庭裁定由受命法官獨任進行簡式審判程序，
    合先敘明。
二、訊據被告甲○○對於上揭犯行於本院審理時均供承不諱，且
    被告於95年7 月10日、同年8 月16日為警查獲後所採集之尿
    液，經送檢驗之結果，確呈嗎啡陽性與可待因陽性反應，此
    有長榮大學95年7 月27日確認報告、列管毒品人口尿液檢體
    採集送驗紀錄表及臺灣檢驗科技股份有限公司95年8 月31日
    濫用藥物尿液檢驗報告、高雄縣政府警察局湖內分局煙毒、
    麻藥案件嫌犯代號與真實姓名對照表各1 份附卷可稽（分別
    見高縣湖警偵移字第0950000001號警卷第5 、7 頁；95年度
    毒偵字第6910號卷第13至14頁），而扣案之白色粉末1 包，
    經送請高雄市立凱旋醫院檢驗結果，確含海洛因成分，亦有
    高雄市立凱旋醫院95年9 月21 日報告編號高市凱醫驗字第
    2444號濫用藥物成品檢驗鑑定書1 紙在卷足憑（見95毒偵字
    第6910號卷第10頁），是被告之自白核與事實相符，應堪採
    信。本案事證明確，被告上開2 次施用第一級毒品犯行，俱
    堪認定。
三、按觀察、勒戒或強制戒治執行完畢釋放後，5 年內再犯毒品
    危害防制條例第10條施用毒品之罪者，應依法追訴，毒品危
    害防制條例第23條第2 項定有明文。本件被告前因施用毒品
    案件，經本院裁定送強制戒治，於94年3 月10日執行完畢釋
    放，並經臺灣高雄地方法院檢察署於94年3 月11日以94年度
    戒毒偵字第129 號為不起訴處分確定乙節，有臺灣高等法院
    被告前案紀錄表等件在卷可參（見本院卷第11頁），是被告
    於送強制戒治執行完畢釋放後，5 年內再犯本件施用第一級
    毒品海洛因罪行，依前開法條之規定，應依法追訴，本院就
    被告本件施用毒品犯行，自得依法論罪科刑。
四、按海洛因係毒品危害防制條例第2 條第2 項第1 款所稱之第
    一級毒品，依法不得施用。核被告甲○○2 次施用第一級毒
    品所為，均係犯毒品危害防制條例第10條第1 項之施用第一
    級毒品罪。其持有海洛因後，進而施用，其持有之低度行為
    應被其施用之高度行為所吸收，不另論罪。其前因違反肅清
    煙毒條例案件，經臺灣高等法院高雄分院判決處有期徒刑4
    年確定，甫於90年9 月3 日縮刑期滿執行完畢乙節，有臺灣
    高等法院被告前案紀錄表1 份附卷可稽（見本院卷第10頁）
    ，其於前開有期徒刑執行完畢後5 年內，故意再犯本件有期
    徒刑以上之罪，應依刑法第47條第1 項之規定論以累犯，並
    在2 次施用毒品罪刑項下，均加重其刑。又其前後2 次施用
    毒品犯行，犯意個別，行為互殊，應分論併罰之。又被告前
    後施用毒品犯行，相隔逾1 個月，且先後經警查獲，是難認
    有集合犯之單純一罪關係，公訴意旨認2 次施用毒品犯行，
    應依集合犯之法理論以1 罪，尚有誤會，並予指明。爰審酌
    被告前已因施用毒品案件經觀察、勒戒，猶未徹底戒除毒癮
    ，竟再犯本件施用毒品犯行，足認其並無戒除毒害之決心，
    本不宜寬貸，惟念其犯後坦承犯行，且施用毒品乃自戕一己
    之身體健康，並具有病患性人格之特質，其行為本身對社會
    所造成之危害並非直接、鉅大等一切情狀，分別量處如主文
    所示之刑，並定應執行之刑，以資懲儆。扣案之海洛因1 包
    （含包裝袋，驗後總淨重0.089 公克），經送驗結果，認含
    第一級毒品海洛因成分，業如前述，該包裝因包覆毒品，其
    上顯留有該毒品之殘渣，而包裝袋與其上殘留之毒品，衡情
    已難以分析剝離，自應整體視為毒品，不問屬於犯人與否，
    均應依毒品危害防制條例第18條第1 項前段之規定，在被告
    於95年8 月15日施用第一級毒品罪刑項下宣告沒收銷燬之；
    至送鑑耗損之海洛因既已滅失，自無庸再予宣告沒收銷燬之
    必要，併此敘明。
五、退併辦部分：
    (一)併案意旨（臺灣高雄地方法院檢察署95年度毒偵字第9312
    號）另以：被告甲○○基於施用第一級毒品海洛因之犯意，
    於95年9 月29日下午2 時為警查獲後採尿前回溯24小時內之
    某時許（不含警力拘束時間），在不詳地點，以不詳方式，
    施用第一級毒品海洛因1 次。嗣於95年9 月29日下午1 時許
    ，在高雄縣路竹鄉○○路「東安宮」旁，因行跡可疑為警攔
    檢盤查，經其同意採集尿液檢體送驗呈嗎啡陽性反應，因認
    被告涉犯毒品危害防制條例第10條第1 項施用第一級毒品罪
    嫌等語。
    (二)惟按本件併辦部分犯罪事實，與起訴犯行之被查獲時間相
    距已有一段時日，且並無證據證明該施用第一級毒品之犯行
    間有何時間上之密接性，其非集合犯已屬顯然。再者，被告
    各次施用毒品之行為，縱認有其時間上之密接性，然無論依
    社會通念或物理性質觀之，均非無法分割，仍係可分之數行
    為。施用毒品之行為，固常有因成癮及毒品依賴而反覆為之
    之情形，惟此類型之犯罪是否另以單獨一罪之方式規範之，
    乃應否另行立法之問題。申言之，犯罪行為是否為「集合犯
    」之一罪，係由法定犯罪構成要件內容觀察論斷，與該犯罪
    行為於生活經驗上是否通常具有反覆性、常習性或成癮性並
    不相涉。某犯罪在生活經驗上是否通常具有反覆性、常習性
    、職業性或成癮性而應獨立成為另一犯罪構成要件類型，以
    刑法為一次評價，論以一罪，乃立法評價的問題。法院於具
    體案件之審判，自不得脫離法定犯罪構成要件要素之規範，
    而逕將生活經驗上通常具有反覆性、常習性、職業性或成癮
    性之多次犯罪行為，論以集合犯之一罪。準此，現行毒品危
    害防制條例第10條第1 項、第2 項之規定，係以「施用」毒
    品為犯罪構成要件，而非以反覆施用毒品成癮為構成要件，
    故無論是否反覆施用毒品成癮，均有該條項之適用，其罪數
    仍應以被告之施用行為數為判斷基準。自不得因施用毒品者
    常有反覆施用而成癮之情形，即逕將此條項之犯罪構成要件
    解為係針對反覆施用毒品成癮者而為之規定，而謂施用毒品
    成癮者反覆所為之數次施用毒品行為係常習犯之包括一罪。
    是本件併辦部分與起訴部分犯行既不成立集合犯實質一罪關
    係，自非起訴效力所及，本院無從併予審理，應退由檢察官
    依法處理，併予明。
據上論斷，應依刑事訴訟法第273 條之1 第1 項、第284 條之1
、第299 條第1 項前段，毒品危害防制條例第10條第1 項、第18
條第1 項前段，刑法第11條、第47條第1 項、第51條第5 款，判
決如主文。
本案經檢察官趙期正到庭執行職務
中　　華　　民　　國　　96　　年　　7 　　月　　13　　日
                  刑事第六庭    法　官    王  琁
上正本證明與原本無異
如不服本判決，應於判決送達後10日內，向本院提出上訴狀。
中　　華　　民　　國　　96　　年　　7 　　月　　13　　日
                                書記官    黃國忠
附錄本案判決論罪科刑法條：
毒品危害防制條例第10條
施用第一級毒品者，處6月以上5年以下有期徒刑。
